【裁判字號】    99,易,203
【裁判日期】    990611
【裁判案由】    恐嚇等
【裁判全文】
臺灣基隆地方法院刑事判決               99年度易字第203號
公  訴  人  臺灣基隆地方法院檢察署檢察官
被      告  丙○○
上列被告因恐嚇等案件，經檢察官提起公訴（99年度偵字第584
號），本院判決如下：
    主  文
丙○○以加害生命、身體、自由之事，恐嚇他人致生危害於安全
，處拘役伍拾日，如易科罰金，以新臺幣壹仟元折算壹日；又公
然侮辱人，處拘役拾日，如易科罰金，以新臺幣壹仟元折算壹
日。應執行拘役柒拾日，如易科罰金，以新臺幣壹仟元折算壹日
。
    事  實
一、緣丙○○係基隆市○○區○○街山海觀社區之保全組長；甲○○則係山海觀社區管理委員會之主任委員。茲以丙○○不
    滿甲○○屢以「耗電」為由，禁止保全人員使用電暖設備，
    遂於民國99年1 月5 日晚間11時左右，在該社區警衛崗亭外
    ，就此而與甲○○互為理論，並因甲○○之堅持己見，而萌
    生恐嚇他人致生危害於安全之故意，當場對甲○○揚言：「
    妳做主委沒有什麼好囂張，太假肖，我就讓妳好看」（臺語
    ），藉此言詞而將加害甲○○生命、身體、自由之事，恐嚇
    甲○○，使甲○○心生畏懼；又丙○○見甲○○屢經言詞溝
    通猶不相讓，一時怒由心起，竟另行萌生公然侮辱之犯意，
    在上開不特定人得以共見共聞之公共場所，藉由「幹你娘雞
    巴、臭雞巴、妳去給人家幹」等足可貶抑甲○○人格之言詞
    ，接續詈罵甲○○而對之施以公然侮辱。至此，甲○○方因
    不堪受辱而報警查辦。
二、案經甲○○訴由基隆市警察局第二分局移送臺灣基隆地方法
    院檢察署檢察官偵查起訴。
    理  由
一、法院組織
    查刑事訴訟法第二百八十四條之一：「除簡式審判程序、簡
    易程序及第三百七十六條第一款、第二款所列之罪之案件外
    ，第一審應行合議審判。」業於本案繫屬以前經公佈施行。
    兼以本案起訴罪名，核與刑事訴訟法第三百七十六條第一款
    、第二款之規定相符，是其當有首開規定之適用，即其法院
    組織應為獨任審判無誤。
二、證據能力
    供述證據─即「被告以外之人於審判外之言詞或書面陳述」
    （被告就關此「證據能力」俱表「不予爭執」）：
    按「被告以外之人於審判外之陳述，雖不符前四條之規定，
    而經當事人於審判程序同意作為證據，法院審酌該言詞陳述
    或書面陳述作成時之情況，認為適當者，亦得為證據。」「
    當事人、代理人或辯護人於法院調查證據時，知有第一百五
    十九條第一項不得為證據之情形，而未於言詞辯論終結前聲
    明異議者，視為有前項之同意。」刑事訴訟法第一百五十九
    條之五第一項、第二項分別定有明文。查本案相關證人即甲○○、林采蓁、劉子毅、陳國進於「審判外之言詞陳述」，
    或未經被告於本院審理中就其證據能力而為明示爭執，或未
    經被告於本院言詞辯論終結前就其證據能力而為聲明異議（
    按：被告雖稱甲○○、林采蓁之所證情節俱非事實【本院審
    判筆錄第7 頁】，然則俱未爭執關此『審判外陳述』之證據
    能力）；兼以本院自形式上察其作成、取得當時之外部情況
    ，亦俱無「任意性」或「信用性」違反而顯然不適當之情形
    ，而均與刑事訴訟法第一百五十九條之五第二項之規定相符
    。因認關此證人之「審判外言詞陳述」，之於本案而言，均
    有證據能力。
三、事實認定
    訊之被告丙○○固不否認「其確曾因『告訴人甲○○禁止保
    全人員使用電暖設備』乙事，而於首開事實欄所載時、地，
    與甲○○互為理論爭執」等客觀情節。惟矢口否認有何公然
    侮辱或恐嚇之犯行，辯稱：伊於首開時、地，俱無詈罵甲○○而對之施以公然侮辱或將加害生命、身體、自由之事恐嚇
    甲○○而使之心生畏懼等言行舉止云云。經查：「被告丙○○即山海觀社區之保全組長，於99年1 月5 日晚間11時左右
    ，在基隆市○○區○○街山海觀社區警衛崗亭外，因與山海
    觀社區管理委員會之主任委員即告訴人甲○○，就『保全人
    員得否使用電暖設備』乙事溝通未果，而一度對告訴人甲○○揚言：『妳做主委沒有什麼好囂張，太假肖，我就讓妳好
    看』（臺語）等語，使告訴人甲○○因而心生畏懼；其間，
    併曾藉由足可貶損告訴人甲○○人格尊嚴之『幹你娘雞巴、
    臭雞巴、妳去給人家幹』等言詞，詈罵告訴人甲○○而對告
    訴人甲○○公然施以侮辱」等事實經過，業據告訴人甲○○
    以證人身分於警詢、偵訊及本院審理時證述綦翔（本院99年
    6 月1 日審判筆錄第6 頁至第7 頁、偵卷第20頁、第53頁、
    第9 頁至第9 之1 頁），核其情節，除與適亦在場見聞上開
    經過之證人林采蓁（告訴人女兒）證稱：伊確曾目擊「被告
    對告訴人恫稱『妳做主委沒有什麼好囂張，太假肖，我就讓
    妳好看』（臺語），暨對告訴人惡言相向而詈罵『幹你娘雞
    巴、臭雞巴、妳去給人家幹』」等情詞相符（偵卷第51頁至
    第52頁），尤與證人陳國進即當日在上開崗哨內管理車輛進
    出之保全人員結稱：「被告及告訴人確曾於99年1 月5 日晚
    間11時左右，在山海觀社區警衛崗亭外講話，他2 人可能是
    為了電暖器使用乙事而在外面講話，我不知他2 人實際對話
    的內容，但他們講話的聲音確實『有比較大聲』」等語（偵
    卷第59頁），及證人劉子毅即山海觀社區總幹事結稱：「告
    訴人確曾以『耗電』為由，反對山海觀社區的保全人員使用
    電暖設備，並於案發前1、2天，提議回收崗哨內放置的電暖
    設備；案發當日即99年1 月5 日晚間11時左右，我接獲告訴
    人來電詢問『電暖器為何又被拿下去使用』，於是我打電話
    到中控室想找保全組長即被告查明此事，但接電話的人告稱
    被告已經趕赴案發崗哨，我遂又打電話給正在崗哨值班的其
    中一名保全人員陳國慶，請陳國慶將電話轉給人已至該處的
    被告接聽；對話中，我確實有聽到被告說『三字經』，但我
    不確定該『三字經』的內容為何，我記得的是被告講『ⅩⅩ
    Ⅹ，冬天那麼冷不給人家用，他憑什麼不讓人家用』，但我
    們講不到二句，他便將電話掛掉。我能確定的只有『他情緒
    不穩定時，就會習慣性的說三字經』」等語（偵卷第22頁至
    第23頁）相合。佐以證人戊○○即獲報後趕赴現場之員警亦
    曾於本院審理時到庭結稱：「我到場時，有看見被告、告訴
    人2 人，但沒有注意到告訴人女兒林采蓁是否在場，但告訴
    人車子確實停在被告、告訴人2 人爭執位置之旁，告訴人車
    子停放的位置，距離告訴人、被告2 人站立爭執的位置，中
    間只有2、3公尺遠。…我與乙○○到場時，被告、告訴人2
    人互相吵架，而且吵得很激烈，因為他們2 個人靠的很近，
    且吵的很激烈，所以我與乙○○擔心他2 人接下來會打起來
    ，因此，我、乙○○第一個動作就是直接分開被告、告訴人
    ，所以沒有注意到他2 人吵架的內容。被告、告訴人被我們
    2 人分開以後，我們2 人接著向他2 人瞭解他2 人吵架的原
    因，得知他2 人是為了電暖爐的事情吵架，而且告訴人當場
    也有提到對方（意指被告）罵她這件事，至於告訴人有沒有
    提到她於稍早前被罵的具體內容，我不記得了。接下來我們
    先將被告、告訴人資料抄下來，然後，為了避免他2 人繼續
    發生爭執，所以我們請甲○○一同回派出所，接下來請所裡
    的備勤同事跟甲○○瞭解事情的經過，…後來告訴人開車隨
    我們回派出所時，我確實有看到告訴人的2 個女兒從告訴人
    車內下來，所以告訴人說她2 個女兒於案發時在她的車上這
    件事情，應該沒有錯」等情詞（本院99年6 月1 日審判筆錄
    第4 頁至第5 頁），益徵告訴人甲○○證稱被告惡言相向而
    遭恐嚇、公然侮辱等情，乃至告訴人女兒即證人林采蓁結稱
    其於案發當日亦在現場並因之目睹告訴人遭被告恐嚇、公然
    侮辱等經過情節，俱非出於虛捏。更何況，被告雖迭指「甲○○、林采蓁之所證上情俱非實在」云云（本院99年6 月1
    日審判筆錄第2 頁至第3 頁），然倘被告所辯非虛，即其當
    日僅係「單純」與告訴人甲○○就「保全人員得否使用電暖
    設備」乙事溝通未果而別無其他「欺人行止」，則衡諸彼2
    人均係山海觀社區住戶，尤以分居「社區總幹事」、「社區
    管委會主任委員」等要職，則甲○○不思和睦共處反「無中
    生有」、「興風作浪」藉以「惡化」彼等關係而從中橫生枝
    節之動機、目的究何所在？據此以觀，相較於告訴人甲○○
    「核無齟齬」、「具體特定」且「有所本（即與證人林采蓁
    、陳國進、劉子毅、戊○○之所證內容相合一致，詳如前述
    ）」之指控內容而言，被告「昧於事理」之上開辯詞，當係
    一無足取。綜上，因認本案事證明確，被告如本判決事實欄
    所載之恐嚇、公然侮辱等犯行，應堪認定。
四、論罪科刑
    核被告所為，係犯刑法第三百零五條之恐嚇罪及同法第三百
    零九條第一項之公然侮辱罪。被告所犯上開二罪，犯意各別
    ，行為互殊，應予分論併罰。本院審酌被告因細故而出口傷
    人並出言恫嚇，顯見其行為控制力薄弱，犯後亦不思道歉悔
    過，絲毫不尊重他人，法紀觀念顯屬淡薄，惟姑念被告係體
    恤保全人員寒冬站崗之辛勤，一時衝動、未能深思而罹刑典
    ，兼以參酌被告之品行、生活狀況、智識程度、告訴人之法
    益侵害等一切情狀，分別量處如主文所示之刑，併均諭知易
    科罰金之折算標準暨定其應執行之刑。
據上論斷，應依刑事訴訟法第二百八十四條之一、第二百九十九
條第一項前段，刑法第三百零五條、第三百零九條第一項、第四
十一條第一項前段、第五十一條第六款，刑法施行法第一條之一
，判決如主文。
本案經檢察官丁○○到庭執行職務。
中    華    民    國    99    年    6     月    11    日
                  刑事第四庭法  官  王慧惠
以上正本證明與原本無異。
如不服本判決應於收受送達後10日內向本院提出上訴書狀，並應
敘述具體理由；其未敘述上訴理由者，應於上訴期間屆滿後20日
內向本院補提理由書(均須按他造當事人之人數附繕本)「切勿逕
送上級法院」。
中    華    民    國    99    年    6     月    11    日
                            書記官  王一芳
附錄論罪法條：
刑法第305 條
以加害生命、身體、自由、名譽、財產之事，恐嚇他人致生危害
於安全者，處2 年以下有期徒刑、拘役或3 百元以下罰金。
刑法第309 條第1 項
公然侮辱人者，處拘役或3 百元以下罰金。
以強暴犯前項之罪者，處1 年以下有期徒刑、拘役或5 百元以下
罰金。

司法院資訊處製作；財團法人民間司法改革基金會備份。
